【裁判字號】    89,訴,12
【裁判日期】    890229
【裁判案由】    遺棄
【裁判全文】
臺灣臺中地方法院刑事判決                            八十九年度訴字第一二號
    公  訴  人  台灣台中地方法院檢察署檢察官
    被      告  乙○○
    選任辯護人  周黛婕
右列被告因遺棄等案件，經檢察官提起公訴（八十八年度偵字第六○九四號），本院
判決如左：
    主  文
乙○○因過失致人於死，處有期徒刑陸月；又駕駛動力交通工具肇事，致人死亡而逃
逸，處有期徒刑拾月。應執行有期徒刑壹年貳月，緩刑參年。
    事  實
一、乙○○於民國八十八年十一月十一日（起訴書誤載為十二日）下午十七時三十五
    分（起訴書誤載為一時三十分）許，因小孩發燒，擬就醫診治，即駕駛車牌號碼
    ＰＮ─００六三號自用小客車，沿台中縣大雅鄉○○路，由中清路往社口方向行
    駛，途經該路一一一巷之巷口前時，原應注意該處之速限為時速六十公里以下，
    及應注意車前狀況，作隨時停車之準備並採取必要之安全措施。而依當時天氣晴
    朗、車流量少，又無不能注意之情形，竟疏未注意，貿然以時速約七十公里左右
    之速度高速行駛（其煞車痕長達廿五公尺），而未注意車前狀況，作隨時停車之
    準備並採取必要之安全措施，致發現當時甲○○○沿該巷騎乘自行車橫越中清路
    時，已煞避不及而撞及之，而使甲○○○因此受頭部外傷合併腦出血、骨盆骨折
    、第四、五腰椎骨折、左腓骨骨折等傷害，已成為無自救力之人，乙○○依法係
    應負扶助或保護之人，明知其業已撞傷甲○○○，竟不停車查看，速為甲○○○
    生存所必要之扶助及保護，反另行起意駕車逃逸，並沿同路直行而逃離現場，將
    甲○○○予以遺棄在現場。嗣甲○○○雖經住在附近之熱心民眾楊文海報警送醫
    ，仍因心肺功能衰竭不治死亡，並依車牌號碼循線查獲乙○○。
二、案經被害人甲○○○之夫張三湖告訴及台中縣警察局豐原分局報請臺灣台中地方
    法院檢察署檢察官告相驗後自動檢舉偵辦。
    理  由
一、右開駕車肇事之事實，業據被告乙○○供承不諱，核與證人楊文海於警訊證稱：
    「我聽到碰一聲，我人就跑出來看，就見一部腳踏車飛向半空中，而見一部自小
    客車就逃逸現場」「因我現見該部車由煞車、未停住，及一名高中生提供車輛我
    才知道車號」及到場處理之台中縣警察局豐原分局馬岡派出所警員丙○○證述之
    情節相符，並有道路交通事故調查報告表及現場照片六張及相驗照片十二張附卷
    可稽，而被害人甲○○○確係因本件車禍受有頭部外傷合併顱腦損傷、胸、腹、
    腰及髖部挫傷及心肺功能衰竭而不治死亡，亦經臺灣台中地方法院檢察署檢察官
    督同檢驗員相驗屬實，並製有勘驗筆錄、相驗屍體證明書、驗斷書等附卷可憑。
    被告既已明知其已駕車肇事，且被害人甲○○○因而受傷而陷於無自救力，竟未
    盡其依法令應負之扶助及救護義務，反駕車逕行逃逸，其有肇事逃逸及遺棄犯意
    至為明灼。按汽車行車速度，須依標誌之規定，無標誌者，在市區道路，時速不
    得超過四十公里，在郊外道路時速不得超過六十公里；而駕駛人應注意車前狀況
    ，作隨時停車之準備並採取必要之安全措施。道路交通安全規則第九十三條第一
    項第一款，第九十四條第三項分別定有明文。又汽車駕駛人，駕駛汽車肇事致人
    受傷或死亡，應即採取救護或其他必要措施，並向警察機關報告，不得駛離，亦
    為道路交通管理處罰條例第六十二條第一項分別定有明文。本件被告駕車自應注
    意上述道路交通安全規定，且依當時之狀況，又無不能注意之情形，竟疏未注意
    ，以致肇事，致被害人甲○○○死亡，被告顯有過失。且被告之過失行為與被害
    人甲○○○之死亡間，具有相當因果關係，本件事證明確，被告之犯行洵堪認定
    。另依證人楊文海、警員謝廷宗之證詞及道路交通事故調查報告表，本起車禍發
    生之時間係八十八年十一月十一日下午十七時三十五分許，發生之地點並非無號
    誌之交岔路口，公訴人認係行經無號誌之交岔路口，容有誤會，併此敘明。
二、核被告所為，係犯刑法第二百七十六條第一項之過失致死罪、第一百八十五條之
    四之駕駛動力交通工具肇事，致人死亡而逃逸罪及刑法第二百九十四條第一項之
    遺棄罪。被告駕車衝撞甲○○○騎乘之自行車，致甲○○○倒地受有頭部外傷合
    併腦出血、骨盆骨折、第四、五腰椎骨折、左腓骨骨折等傷害，而為無自救力之
    人，被告明知撞傷甲○○○，竟不停車查看，速為甲○○○生存所必要之扶助及
    保護，反另起意逃逸沿同路直行逃離現場，為一行為而觸犯刑法第一百八十五條
    之四之駕駛動力交通工具肇事，致人死傷而逃逸罪及刑法第二百九十四條第一項
    之遺棄罪之想像競合犯，應依刑法第五十五條規定從情節較重之同法第一百八十
    五條之四論處，公訴人就此部分之起訴法條雖僅論及被告涉犯刑法第二百九十四
    條第一項之遺棄罪，然刑法第一百八十五條之四罪，與上開罪具想像競合犯之裁
    判上一罪關係，本院自得一併審究，併此敘明。被告所犯上開刑法第二百七十六
    條第一項之過失致死罪及刑法第一百八十五條之四罪，二罪間犯意各別，行為互
    殊，應分論併罰，公訴人認係有方法結果之牽連關係，為牽連犯，容有誤會。爰
    審酌被告之品行、犯罪之動機，肇事後逃逸、所生之危害，事後已與被害人家屬
    成立和解，賠償損害，有和解書影本一紙附卷可憑，其犯罪後之態度尚好等一切
    情狀，各量處被告如主文所示之刑，並定其應執行之刑，以示懲儆。又被告前未
    曾受有期徒刑以上刑之宣告，有臺灣台中地方法院檢察署刑案資料查註紀錄表及
    臺灣高等法院被告全國前案紀錄表各一紙附卷可按，其因一時失察，致罹刑典，
    事後已坦承犯行，深具悔意，且已與被害人家屬和解賠償損害，經此刑之宣告後
    ，應知戒慎而無再犯之虞，本院因認其所宣告之刑以暫不執行為適當，併予宣告
    緩刑三年，用啟自新。
據上論斷，應依刑事訴訟法第二百九十九條第一項前段，刑法第一百八十五條之四、
第二百七十六條第一項、第二百九十四條第一項、第五十一條第五款、第五十五條、
第七十四條第一款，罰金罰鍰提高標準條例第一條前段，判決如主文。
本案經檢察官林蓉蓉到庭執行職務。
中      華      民      國      八十九      年      二      月  二十九  日
                              台灣台中地方法院刑事第一庭
                                  法  官  楊國精
右正本證明與原本無異。
如不服本判決，應於送達後十日內向本院提出上訴狀 （須附繕本） ，上訴於台灣高
法院台中分院。
                                        書記官
中      華      民      國      八十九      年    二    月    二十九    日
附錄：本案論罪科刑法條全文
刑法第二百七十六條第一項：
因過失致人於死者，處二年以下有期徒刑、拘役或二千元以下罰金。
刑法第一百八十五條之四：
駕駛動力交通工具肇事，致人死傷而逃逸者，處六月以上五年以下有期徒刑。
刑法第二百九十四條第一項：
對於無自救力之人，依法令或契約應扶助、養育或保護而遺棄之，或不為其生存所必
要之扶助、養育或保護者，處六月以上五年以下有期徒刑。


司法院資訊處製作；財團法人民間司法改革基金會備份。
